最高法院刑事判決　　　　　　　　　 111年度台上字第1827號
上　訴　人　呂建明


選任辯護人　楊惠雯律師
　　　　　　魏宏哲律師
上列上訴人因違反森林法案件，不服臺灣高等法院臺中分院中華
民國110年12月30日第二審判決（110年度上訴字第1595號，起訴
案號：臺灣南投地方檢察署109年度偵字第797號），提起上訴，
本院判決如下：
    主  文
上訴駁回。
    理  由
一、刑事訴訟法第377 條規定，上訴於第三審法院，非以判決違
    背法令為理由，不得為之。是提起第三審上訴，應以原判決
    違背法令為理由，係屬法定要件。如果上訴理由書狀並未依
    據卷內訴訟資料，具體指摘原判決不適用何種法則或如何適
    用不當，或所指摘原判決違法情事，顯與法律規定得為第三
    審上訴理由之違法情形，不相適合時，均應認其上訴為不合
    法律上之程式，予以駁回。本件原審審理結果，認定上訴人
    呂建明有其犯罪事實欄所載之為搬運贓物使用車輛故買森林
    主產物貴重木罪之犯行明確，因而維持第一審之科刑判決，
    駁回上訴人在第二審之上訴，已詳述其認定犯罪事實所憑之
    心證理由。
二、採證認事，係事實審法院之職權，其對證據證明力所為之判
    斷，如未違背證據法則、經驗法則與論理法則，復已敘述其
    憑以判斷之心證理由，即不能任意指為違法。又所謂依法應
    於審判期日調查之證據，係指與待證事實有重要關係，在客
    觀上顯有調查必要性之證據而言，故其範圍並非漫無限制，
    必其證據與判斷待證事實之有無，具有關聯性，得據以推翻
    原判決所確認之事實，而為不同之認定者，始足當之。因此
    事實審法院得本於職權裁量之事項，綜合其他證據已可為事
    實之判斷者，非可認係應於審判期日調查之證據而未予調查
    之違法。原判決主要依憑證人張景泰（即查獲警員）之證述
    、上訴人之部分自白，並卷附現場照片、贓物照片、上訴人
    手機對話紀錄擷圖、行車軌跡擷圖、車籍資料、行政院農業
    委員會林務局南投林區管理處函文、森林被害告訴書及價金
    查定書、數位證物資料勘驗筆錄、國有林產物處分價金查定
    書、贓物認領保管單、扣案之手機等為據，敘明本件扁柏角
    材18塊（下稱本件扁柏）係綽號「小林」（下稱小林）等不
    詳姓名成年男子於南投縣仁愛鄉內不詳林區（下稱仁愛鄉林
    區）所砍伐竊得，小林即與上訴人以LINE聯繫，傳送扁柏照
    片供上訴人鑑析，上訴人復與小林一同前往砍伐現場附近確
    認本件扁柏來源，上訴人已明知該等贓物為他人竊得之扁柏
    ，仍基於故買贓物之犯意，以新臺幣（下同）9 萬元之代價
    ，向小林購得，並駕駛自小客車將本件扁柏載運至南投縣南
    投市國道三號公路中二高編號P102-2橋墩旁停放，嗣經警查
    獲，並就上訴人於原審所辯其不知購得之物係扁柏或贓物云
    云如何不可採，詳予指駁。核其論斷，俱有卷存資料可憑，
    復與經驗法則、論理法則無違。而原判決已說明上訴人於警
    詢、偵訊、第一審及原審法院自白小林告知本件扁柏貴重木
    係小林等人在仁愛鄉林區所盜取，且小林為了證明所言為真
    ，還帶其至砍伐地點附近查看，其承認故買贓物、故買森林
    主產物之罪等語，佐以行車軌跡擷圖、LINE對話紀錄（含對
    話中照片）等補強證據，已足明上訴人上開自白與事實相符
    等節，並無上訴理由所謂上訴人不具法律專業知識而為自白
    ，或原判決僅以上訴人錯誤之自白為判斷上訴人犯意之唯一
    證據，或上訴人於警詢曾向警員要求與小林對質，以證明其
    購買時不知所購物品為扁柏之森林貴重木等情形，則原判決
    認本件事證明確，未依上訴人於原審之聲請，或依職權再行
    傳喚證人「廖顯朗」、小林等人而為無益之調查，即無上訴
    理由所指應於審判期日調查之證據而未予調查之違法。上訴
    理由此部分顯係反覆爭執原審已明白認定之犯罪事實，並未
    依據卷內整體資料而為具體指摘，要非適法之上訴第三審之
    理由。
三、司法院釋字第775號解釋意旨（下稱釋字第775號解釋）認刑
    法第47條第1 項累犯加重本刑不生違反憲法一行為不二罰原
    則之問題，惟其不分情節，基於累犯者有其特別惡性及對刑
    罰反應力薄弱等立法理由，一律加重最低本刑，於不符合刑
    法第59條所定要件之情形下，致生行為人所受之刑罰超過其
    所應負擔罪責之個案，其人身自由因此遭受過苛之侵害部分
    ，對人民受憲法第8 條保障之人身自由所為限制，不符憲法
    罪刑相當原則，牴觸憲法第23條比例原則之意旨；且要求法
    院，在法律修正前：「為避免發生上述罪刑不相當之情形，
    法院就該個案應依本解釋意旨，裁量是否加重最低本刑。」
    更特別就涉及累犯要件科刑資料之處理，指明：「為使法院
    科刑判決符合憲法上罪刑相當原則，法院審判時應先由當事
    人就加重、減輕或免除其刑等事實及其他科刑資料，指出證
    明方法，進行周詳調查與充分辯論，最後由法院依法詳加斟
    酌取捨，並具體說明據以量定刑罰之理由，俾作出符合憲法
    罪刑相當原則之科刑判決」。足徵本號解釋主軸始終聚焦在
    累犯規定與罪刑相當原則之衝突關係。是倘事實審法院已就
    個案犯罪情節，具體審酌行為人所應負擔之罪責，認依刑法
    第47條第1 項規定加重其最低本刑，而無過苛或罪刑不相當
    之情形者，即與上開解釋意旨無違。原判決依據釋字第 775
    號解釋、臺灣高等法院被告前案紀錄表，說明上訴人前因毒
    品案件獲判有期徒刑確定（下稱前案），於易科罰金執行完
    畢後，5年內故意再犯本件有期徒刑以上之罪，合於刑法第4
    7條第1項累犯之規定，衡酌本案犯罪情節，顯見上訴人對刑
    罰反應力薄弱，不知記取教訓而再犯，具有相當惡性，仍有
    加重其刑之必要，應依上開規定加重其刑，並量處有期徒刑
    1年4月。經核尚無上訴理由所謂原判決僅以上訴人所犯前案
    與本案同屬「故意犯罪」而為加重其刑之事，又原判決係以
    上訴人於前案易科罰金執行完畢後，未能記取教訓而再犯本
    案，進而認上訴人對前案執行之刑罰反應力薄弱，尚無上訴
    理由所謂前案與本案所犯罪質並不相同，原判決逕推導出上
    訴人刑罰反應力薄弱之結論，稍嫌速斷等違法情狀可言。是
    原判決於此屬其刑罰權之適法行使，並無上訴理由所指判決
    違反罪刑相當原則、判決理由矛盾，或判決理由不備等違法
    。上訴理由就此亦未依據卷內資料而為具體指摘，難認係上
    訴第三審之適法理由。
四、綜合前述及其他上訴理由，乃就原審採證、認事及科刑之適
    法職權行使，徒憑己見，任意指摘，難謂符合首揭法定上訴
    第三審之理由，其上訴違背法律上之程式，應予駁回。
五、依刑事訴訟法第395條前段，作成本判決。
中    華    民    國   111    年    4     月    21    日
                  刑事第三庭審判長法  官  徐  昌  錦  
                                  法  官  林  恆  吉  
                                  法  官  周  政  達  
                                  法  官  林  海  祥  
                                  法  官  侯  廷  昌  
本件正本證明與原本無異
                                  書記官
中    華    民    國   111    年    4     月    28    日